臺灣彰化地方法院民事判決
110年度訴字第1201號
原      告  洪傅淑珍
訴訟代理人  李易璋律師
被      告  楊哲夫  
            楊松森  
            楊志    
            楊健民  

            楊俊庭  
            楊崇仁  
            楊俊湧  
            楊俊銘  
            楊秀鳳  
            楊麟恩  
            楊金池  

            楊樹旺  

            楊子毅  
            楊庚勳  
            楊子鴻  
            楊子敬  
            楊孟豪  
            楊浩偉  
            楊煥彰  
上列當事人間請求確認通行權存在等事件，本院於民國111年4月
18日言詞辯論終結，判決如下：
    主  文
壹、確認原告就坐落於彰化縣○○鎮○○段000000000地號土地（面
    積：1,120.00平方公尺；使用分區：特定農業區；使用地類
    別：甲種建築用地）如附圖編號A面積1,120平方公尺有通行
    權存在。
貳、被告應容忍原告在前項所示土地上通行、鋪設柏油或水泥路
　　面及設置電線、水管、瓦斯管或其他管線。　
參、訴訟費用由原告負擔。
    事實及理由
壹、程序事項：
　　按言詞辯論期日，當事人之一造不到場者，得依到場當事人
    之聲請，由其一造辯論而為判決，民事訴訟法第385條第1項
    前段定有明文。本件楊哲夫、楊志、楊健民、楊俊庭、楊崇
    仁、楊俊湧、楊俊銘、楊秀鳳、楊麟恩、楊金池、楊樹旺、
    楊子毅、楊庚勳、楊子鴻、楊子敬、楊孟豪、楊浩偉、楊煥
    彰均經合法通知，且無正當理由，俱未於最後言詞辯論期日
    到場，經核無民事訴訟法第386條所列各款之情形，爰依原
    告之聲請，由其一造辯論而為判決。
貳、原告起訴主張：
　一、坐落於彰化縣○○鎮○○段000000000地號土地(下稱系爭土地
      )，前經鈞院100年度訴字第63號判決分割共有物確定在案
      ，分割後原告取得彰化縣○○鎮段00000地號土地、同段533
      -15地號土地(證一)。因原告現需興建房屋使用，而須以
      系爭土地為進出道路(證二、分割前為533地號)，藉以連
      接建築指示線。依照建築法規之規定，原告申請建築執照
      必須檢附被告出具之使用同意書，系爭土地之部分共有人
      即訴外人楊健民、楊秀鳳、楊樹旺、楊金池、楊庚勳、楊
      子毅、楊浩偉、楊煥彰、楊子敬、楊子鴻、楊麟恩、楊哲
      夫、楊孟豪、楊志、楊俊庭等人皆已出具同意書，現僅被
      告楊松森、楊崇仁、楊俊湧等人不同意而不出具土地使用
      同意書。
　二、因此，原告依民法第786條第1項前段、第788條第1項前段
      規定，請求確認對系爭土地有通行權存在，並得鋪設柏油
      或水泥路面及設置管線。
　三、原告聲明：
　　㈠確認原告就坐落於彰化縣○○鎮○○段000000000地號土地（面
      積：1,120.00平方公尺；使用分區：特定農業區；使用地
      類別：甲種建築用地）有通行權存在。
　　㈡被告應容忍原告在前項所示土地上通行、鋪設柏油或水泥
      路面及設置電線、水管、瓦斯管或其他管線。
　　㈢訴訟費用由被告負擔。
參、被告答辯：
　㈠被告楊松森：不同意被告等人需分擔道路建設經費。
　㈡被告楊俊湧：未曾見過原告，應需先開協調會。
　㈢被告楊麟恩：無意見。
　㈣被告楊哲夫、楊志、楊健民、楊俊庭、楊崇仁、楊俊銘、楊
    秀鳳、楊金池、楊樹旺、楊子毅、楊庚勳、楊子鴻、楊子敬
    、楊孟豪、楊浩偉、楊煥彰均未於言詞辯論期日到場，亦未
    提出書狀作何聲明或陳述。
肆、兩造不爭執事項：
　一、被告等人為坐落於彰化縣○○鎮○○段000000000地號土地之
      共有人。
　二、被告楊松森、楊崇仁、楊俊湧尚未出具系爭土地之使用同
      意書與原告。
伍、兩造爭執事項：
　　原告就系爭土地是否有通行權？
陸、本院之判斷：
　一、民事訴訟法第247條所謂即受確認判決之法律上利益，係
      指因法律關係之存否不明確，致原告在私法上之地位有受
      侵害之危險，而此項危險得以對於被告之確認判決除去者
      而言（最高法院42年台上字第1031號判決參照），本件原
      告於其所有之上開土地上欲建築房屋，有通行系爭土地之
      必要，即有確認系爭土地通行權之必要，先以敘明。
　二、「土地所有人非通過他人之土地，不能設置電線、水管、
      瓦斯管或其他管線，或雖能設置而需費過鉅者，得通過他
      人土地之上下而設置之。但應擇其損害最少之處所及方法
      為之，並應支付償金。」、「因土地一部之讓與或分割，
      而與公路無適宜之聯絡，致不能為通常使用者，土地所有
      人因至公路，僅得通行受讓人或讓與人或他分割人之所有
      地。數宗土地同屬於一人所有，讓與其一部或同時分別讓
      與數人，而與公路無適宜之聯絡，致不能為通常使用者，
      亦同。」，分別為民法第786條第1項及同法第789條第1項
      所明定，原告主張坐落於彰化縣○○鎮○○段000000000地號
      土地，前經本院100年度訴字第63號判決分割共有物確定
      在案，分割後原告取得彰化縣○○鎮段00000地號土地、同
      段533-15地號土地。因原告現需興建房屋使用，而須以系
      爭土地為進出道路(分割前為533地號)，藉以連接建築指
      示線。依照建築法規之規定，原告申請建築執照必須檢附
      被告出具之使用同意書，系爭土地之部分共有人即訴外人
      楊健民、楊秀鳳、楊樹旺、楊金池、楊庚勳、楊子毅、楊
      浩偉、楊煥彰、楊子敬、楊子鴻、楊麟恩、楊哲夫、楊孟
      豪、楊志、楊俊庭等人皆已出具同意書，現僅被告楊松森
      、楊崇仁、楊俊湧等人不同意而不出具土地使用同意書，
      業據原告提出本院100年度訴字第63號分割共有物確定判
      決書及同意書為證外，亦經本院111年2月25日會同彰化縣
      溪湖地政事務所至現地勘測，並標示上開原確定判決分歸
      道路用地如附圖所示編號A面積1120平方公尺，現狀為荒
      廢之道路，有本院製作之勘驗筆錄，另有本院囑託該所測
      製如附圖所示複丈成果圖可稽，是原告主張之事實自堪信
      為真實，另建築法第42條規定：「建築基地與建築線應相
      連接，…。」，另按內政部71年台內營字第110154號函所
      示「建築基地應與建築線相連接，其有未連接者，應得以
      私設通路連接後建築，該私設通路如係鄰地或他人所有者
      ，應經該所有權人同意後使用之，並於申請建築執照時檢
      附審核。」，且直轄市、縣（市）公布之建築管理自治條
      例（自治規則）亦定有明文，是原告之訴為有理由，雖被
      告楊松森以不同意被告等人需分擔道路建設經費；被告楊
      俊湧以未曾見過原告，應需先開協調會，然查原告並未請
      求被告分擔道路建設經費告，被告恐有誤解，另原告請求
      確認系爭土地有通行權事件，法規範並未要求原告需先行
      開協調會，是被告抗辯不足採信。
　三、綜上，原告依民法第786條第1項及同法第789條第1項規定
      ，求為判決：㈠確認原告就坐落於彰化縣○○鎮○○段0000000
      00地號土地（面積：1,120.00平方公尺；使用分區：特定
      農業區；使用地類別：甲種建築用地）如附圖編號A面積1
      ,120平方公尺有通行權存在。㈡被告應容忍原告在前項所
      示土地上通行、鋪設柏油或水泥路面及設置電線、水管、
      瓦斯管或其他管線等語，為有理由，應予准許。
　四、本件事證已臻明確，兩造其餘之攻擊防禦方法及所提之證
      據，經本院審酌後，認與判決結果不生影響，爰毋庸一一
      論述，併此敘明。
  五、「因下列行為所生之費用，法院得酌量情形，命勝訴之當
      事人負擔其全部或一部：一、勝訴人之行為，非為伸張或
      防衛權利所必要者。二、敗訴人之行為，按當時之訴訟程
      度，為伸張或防衛權利所必要者。」民事訴訟法第81條定
      有明文。本件原告欲通行被告之土地，被告為防衛其管理
      財產權而不同意原告之請求，所為訴訟行為應在防衛其權
      利所必要之範圍，本件若再令提供土地讓原告通行之被告
      ，又要負擔訴訟費用，恐非事理所平，爰依上開規定，命
      原告負擔訴訟費用，以示公允。
中　 華　　民　　國　　111 　年　　5 　　月　　20　　日
                  民事第四庭    法  官　李言孫
以上正本係照原本作成。
如對本判決上訴，須於判決送達後20日內向本院提出上訴狀。如
委任律師提起上訴者，應一併繳納上訴審裁判費。  
中　 華　　民　　國　　111 　年　　5 　　月　　20　　日
                                書記官  梁永慶